【裁判字號】    97,易,1928
【裁判日期】    970530
【裁判案由】    詐欺
【裁判全文】
臺灣臺中地方法院刑事判決              97年度易字第1928號
公  訴  人  臺灣臺中地方法院檢察署檢察官
被      告  甲○○
                      3樓
上列被告因詐欺案件，經檢察官提起公訴（九十七年度偵字第七
五一二號），被告於準備程序中就被訴事實為有罪之陳述，本院
合議庭裁定由受命法官獨任進行簡式審判程序，並予判決如下：
    主    文
甲○○幫助意圖為自己不法之所有，以詐術使人將本人之物交付
，處拘役伍拾伍日，如易科罰金，以新台幣壹仟元折算壹日。
    犯罪事實
一、甲○○前於民國九十三年間，曾因強盜案件，經臺灣高等法
    院以九十二年度上更(一)字第七六四號判處有期徒刑三年六月
    確定，其入監執行後，於九十五年六月九日因縮短刑期假釋
    付保護管束出監，原定假釋期滿之日為九十六年八月八日（
    其為以下之故意犯行尚在假釋付保護管束期間，本件不構成
    累犯）；甲○○應可預見不法集團成員無故蒐集他人之行動
    電話SIM卡使用，乃俾利於迴避員警之查緝，其後可能將取
    得之行動電話SIM卡供作蒐購帳戶資料為聯繫或向不特定人
    為財產犯罪時撥打之用，其竟仍不顧他人可能遭受財產上損
    害之危險，而基於縱若其所提供之行動電話SIM卡被不法犯
    罪集團成員利用作為向不特定人為財產犯罪時撥打之用，亦
    不違背其本意之不確定幫助犯意，於九十六年七月十八日某
    時，在臺北縣永和市○○路之某通訊行內，以新台幣（下同
    ）五百元之代價，將其於當日向中華電信股份有限公司所申
    辦，號碼為0000000000號行動電話SIM卡（未扣
    案），提供交付予真實姓名、年籍均不詳之成年男子，而容
    許該人所屬詐欺集團成員藉該行動電話SIM卡使用，以遂行
    詐欺取財犯罪。嗣該人取得上開行動電話SIM卡後，即與共
    組詐欺集團之其他成員，共同基於意圖為自己不法所有之犯
    意聯絡，將該行動電話SIM卡置入不詳序號之行動電話，並
    先後於九十六年七月三十一日二十時許與二十一時許，均僭
    充係網路購物網站之業務人員，分別撥打電話予新竹縣竹東
    鎮之丙○○及臺中市北屯區之鎖震峰，向丙○○、鎖震峰皆
    佯稱：伊先前購物所原定之付費方式因公司疏失誤為分期付
    款，故每月都會遭到扣款，需依指示操作銀行自動櫃員機更
    正等語，使丙○○、鎖震峰俱陷於錯誤，各自匯款合計四萬
    四千九百七十八元與五千九百九十九元至指定之陳信利所申
    設彰化銀行南臺中分行，帳號0000000000000
    0000號帳戶內（陳信利所涉幫助詐欺犯嫌，因為確定判
    決效力所及，另由檢察官為不起訴處分）；未幾，即由前述
    詐欺集團成員持陳信利所提供之金融卡與密碼資料，將丙○
    ○、鎖震峰遭詐騙所匯入之款項均提領一空。嗣經丙○○、
    鎖震峰均察覺情況有異，始知受騙，經報警處理，而循線查
    知上情。
二、案經臺中市警察局第五分局報請臺灣臺中地方法院檢察署檢
    察官偵查起訴。
    理    由
一、訊據被告甲○○坦認確有於上揭時地，將前述其所申設門號
    為0000000000號之行動電話SIM卡，提供交付予
    真實姓名、年籍均不詳之成年男子使用之事實，且該名成年
    男子所屬不法集團成員所為之前述詐欺取財犯行，亦據被害
    人丙○○、鎖震峰皆於警詢中指述綦詳（見警卷第一０頁至
    第一二頁、第一八頁至第一九頁），並有郵政自動櫃員機交
    易明細表、通聯調閱查詢單等文件在卷可參（見警卷第六頁
    至第七頁、第一三頁、第二０頁）。按刑法上之故意，分直
    接故意（確定故意）與間接故意（不確定故意），「行為人
    對於構成犯罪之事實，明知並有意使其發生者」為直接故意
    ，「行為人對於構成犯罪之事實，預見其發生而其發生並不
    違背其本意者」為間接故意；而行動電話門號之申辦甚為方
    便，並無限制，一般人均可任意申辦之，則依普遍之社會生
    活經驗，苟見他人不以自身名義申辦行動電話門號，反而對
    外蒐購他人所設立之行動電話SIM卡供己使用，衡情應對於
    該行動電話SIM卡之是否合法使用一節，當有合理之懷疑，
    是被告對於不法集團成員可能將其所提供之行動電話SIM卡
    用來作為詐欺取財等財產犯罪之非法用途上，應有所預見，
    且不違背其本意，其竟仍提供予不法集團成員使用，足見不
    法集團成員將被告所申辦之行動電話SIM卡用來作為詐欺取
    財之用，為被告所容認及允許，是被告提供其所申請之前揭
    行動電話SIM卡時，應有幫助他人犯詐欺取財罪之不確定故
    意，亦堪可認定。惟本件並無積極證據證明被告係與該名不
    詳姓名之成年男子所屬犯罪集團成員共同基於意圖為自己不
    法所有之犯意聯絡，亦無積極證據證明被告有參與詐欺取財
    罪構成要件之行為，被告既僅係以幫助之不確定故意，參與
    詐欺取財罪構成要件以外之行為，自僅成立詐欺取財罪之幫
    助犯，並非共同正犯，亦併敘明。綜此，本件事證至臻明確
    ，被告幫助犯行洵堪認定。
二、查前開真實姓名、年籍均不詳之成年男子所屬詐欺集團成員
    ，基於意圖為自己不法所有之犯意聯絡，先後以上述之詐騙
    方式，撥打電話予被害人丙○○、鎖震峰等人行騙，並致使
    渠等均因陷於錯誤，進而交付本人之財物，該名成年男子所
    屬詐欺集團成員所為，應咸係犯刑法第三百三十九條第一項
    之詐欺取財罪。被告提供其所申辦之上揭行動電話SIM卡予
    不詳姓名成年男子所屬詐欺集團成員，均以為詐欺取財所用
    ，係基於幫助他人詐欺取財之不確定故意，且所為屬詐欺取
    財罪構成要件以外之行為，核其所為則係犯刑法第三十條第
    一項前段、第三百三十九條第一項之幫助詐欺取財罪。被告
    幫助詐欺集團成員犯詐欺取財罪，為幫助犯，應依刑法第三
    十條第二項之規定，按正犯之刑度，減輕其刑。被告以一行
    為交付上開行動電話SIM卡予不詳姓名之成年男子，幫助該
    人所屬詐欺集團成員分別對被害人丙○○、鎖震峰等人詐欺
    取財，其係以一行為觸犯二個構成要件相同之幫助詐欺罪名
    ，構成同種想像競合犯，依刑法第五十五條前段之規定，應
    依情節較重者即對被害人丙○○所為之該次幫助詐欺犯行論
    以一罪。
三、爰審酌被告甲○○明知其所提供之前揭行動電話SIM卡將有
    可能遭人供作詐欺取財之工具，竟仍執意為之，非惟幫助不
    法集團成員遂行詐欺取財犯罪之目的，同時渠等得以隱匿其
    真實身分，減少遭查獲之風險，愈使其肆無忌憚，助長犯罪
    之猖獗，破壞社會秩序甚鉅；並衡酌本件被害人丙○○、鎖
    震峰遭詐騙而匯入指定帳戶內之款項合計為五萬餘元，金額
    尚非至鉅，且被告犯後於本院終能坦認犯行，尚見其悔悟之
    意之犯罪後態度等一切情狀，量處如主文所示之刑，並諭知
    易科罰金之折算標準。至前揭門號為0000000000
    號之行動電話SIM卡一張，雖係被告所提供予不法集團成員
    使用而為供違犯本件犯罪所用之物，但既未據扣案，又無證
    據證明該行動電話SIM卡仍存在，為免滋生日後執行困難，
    爰不併予諭知沒收。再被告本件犯罪之型態為幫助他人犯詐
    欺取財罪，因詐欺取財之正犯是否屬於共同正犯，與被告應
    成立之罪名、刑責均無涉，為免累贅，爰不於主文欄諭知被
    告幫助「共同」詐欺取財，均附此說明之。
據上論斷，依刑事訴訟法第二百七十三條之一第一項、第二百九
十九條第一項前段，刑法第三十條第一項前段、第二項、第三百
三十九條第一項、第五十五條、第四十一條第一項前段，刑法施
行法第一條之一第一項、第二項前段，判決如主文。
本案經檢察官乙○○到庭執行職務。
中    華    民    國    97    年    5     月    30    日
                  刑事第三庭  法  官  陳思成
上正本證明與原本無異。
如不服本判決，應於收受送達後10日內向本院提出上訴書狀（應
敘述具體理由並附繕本）。
上訴書狀如未敘述理由，應於上訴期間屆滿後20日內補提理由書
於本院。
                              書記官  吳詩琳
中    華    民    國    97    年    5     月    30    日
附錄論罪科刑法條
刑法第三百三十九條第一項
意圖為自己或第三人不法之所有，以詐術使人將本人或第三人之
物交付者，處五年以下有期徒刑、拘役或科或併科一千元以下罰
金。


司法院資訊處製作；財團法人民間司法改革基金會備份。
